臺灣臺中地方法院刑事判決　　　　　　　　　　　　　九十三年度訴字第二一六號
　　公　訴　人　臺灣臺中地方檢察署檢察官
　　被　　　告　甲○○
右列被告因毒品危害防制條例案件，經檢察官提起公訴（九十二年度毒偵字第三六三
三號），本院判決如左：
    主      文
本件公訴不受理。
    理      由
一、公訴意旨略以：被告甲○○曾於民國九十年間因施用毒品案件，經裁定送戒治處
    所施以強制戒治，於九十二年九月二十七日經強制戒治期滿，由臺灣臺中地方法
    院檢察署檢察官於九十二年十一月四日，以九十二年度戒毒偵字第三五八號為不
    起訴處分確定。詎被告甲○○仍不知悔改，復於前開強制戒治期滿後，於九十二
    年十月五日下午四時二十分許及同日下午六時許，在其台中市○○路○段四九號
    十二樓之九住浴室內，分別施用第二級毒品安非他命與第一級毒品海洛因一次，
    嗣於九十二年十月六日下午四時許，在上開處所為警查獲，因認被告甲○○涉有
    毒品危害防制條例第十條第一項之施用第一級毒品罪嫌及同法條第二項之施用第
    二級毒品罪嫌云云。
二、按起訴之程序違背規定，應諭知不受理判決，刑事訴訟法第三百零三條第一款定
    有明文。復按行為後法律有變更者，適用裁判時之法律，但裁判前之法律有利於
    行為人者，適用最有利於行為人之法律，刑法第二條第一項定有明文，而比較新
    舊法罪刑之輕重，應先審查應否諭知無罪，次審查應否諭知免訴、不受理，再次
    審查有無法定應免刑之情形；如無前開情形，比較新舊法罪刑孰最有利，則其比
    較標準，除主刑外，亦應綜合比較全部罪刑之結果（最高法院二十四年七月總會
    決議參照）。再按毒品危害防制條例業經總統於九十二年七月九日修正公布，並
    自九十三年一月九日施行，其中對於施用毒品之犯行，依修正前、修正後毒品危
    害防制條例第十條第一、二項之規定，就法定刑部分均仍相同，並無修正；惟就
    施用毒品之訴追要件，依修正前、修正後毒品危害防制條例規定則有不同，其中
    就第一次施用毒品經觀察勒戒後認有繼續施用毒品傾向者，依修正前、後毒品危
    害防制條例第二十條第二項及第二十三條第一項規定，均應由法院裁定令入戒治
    處所施以強制戒治，並於戒治期滿後由檢察官為不起訴處分，嗣後如再犯施用毒
    品罪時，依修正前毒品危害防制條例第二十三條第二項規定：「依前項規定為不
    起訴處分後，五年內再犯第十條之罪者，不適用前項之挸定。」，亦即應予追訴
    處罰，而修正後毒品危害防制條例第二十三條第二項則係規定：「觀察、勒戒或
    強制戒治執行完畢釋放後，五年內再犯第十條之罪者，檢察官應依法追訴」，故
    修正前毒品危害防制條例對此情形之追訴條件係「不起訴處分後，五年內再犯第
    十條之罪者」，而修正後毒品危害防制條例對此情形之追訴條件則為「觀察、勒
    戒或強制戒治執行完畢釋放後，五年內再犯第十條之罪者」，故於強制戒治執行
    完畢後，檢察官為不起訴處分確定前，如有再犯毒品危害防制條例第十條之罪者
    ，依修正後毒品危害防制條例之規定固應由檢察官依法追訴，惟如依修正前毒品
    危害防制條例之規定，即與法定追訴條件不合，且該施用毒品之犯行既在不起訴
    處分確定之前，即應為前案不起訴處分效力之所及，應由公訴人逕予行政簽結，
    倘予以起訴即屬違背修正前毒品危害防制條例第二十三條第二項之規定，應為不
    受理之判決（法務部８９法檢字第三二五九號函示意旨、臺灣高等法院九十二年
    法律座談會彙編刑法類第十五號問題審查意見參照）。
三、經查：被告甲○○於九十二年十月五日下午四時二十分許施用第二級毒品安非他
    命，及於同日下午六時許施用第一級毒品海洛因之事實，業據被告於本院審理時
    坦承不諱，並有彰化縣衛生局出具之煙毒尿液檢驗成績書影本一份附於偵查卷可
    稽，是被告本件犯行係於毒品危害防制條例於九十三年一月九日修正施行之前，
    犯罪後法律已有變更，自應依刑法第二條之規定及上開最高法院二十四年七月總
    會決議之實務見解，整體比較新舊法結果，視何者有利於被告，適用最有利於被
    告之法律。次查，被告前於九十年間因施用毒品案件，經裁定送戒治處所施以強
    制戒治，於九十二年九月二十七日經強制戒治期滿，惟臺灣臺中地方法院檢察署
    檢察官遲於九十二年十一月四日，始以九十二年度戒毒偵字第三五八號為不起訴
    處分確定，此有檢察官戒治處分執行指揮書及前開不起訴處分影本各一份附於偵
    查卷可按，顯然被告於九十二年十月五日施用第一級毒品海洛因及第二級毒品安
    非他命之犯行，係在檢察官前案不起訴處分之前，依修正後毒品危害防制條例第
    二十三條第二項之規定固應由檢察官依法追訴，惟如依修正前毒品危害防制條例
    第二十三條第二項之規定，即與法定追訴條件不合，且該施用毒品之犯行既在不
    起訴處分前，揆諸前揭法務部函示意旨，應為該不起訴處分效力之所及，此時檢
    察官即應予以行政簽結，倘若遽以起訴，其程序即屬違背規定。故本件經比較新
    舊毒品危害防制條例之規定，應以修正前之規定有利於被告，依刑法第二條第一
    項但書之規定，自應適用修正前毒品危害防制條例之規定處斷，亦即本件之起訴
    程序違背規定，應由本院依法為不受理判決之諭知。
四、又本件臺灣臺中地方法院檢察署檢察官係於九十三年一月二十日向本院提起公訴
    而繫屬，有本院收文章在卷可佐，是本件繫屬於本院之日期，已逾九十三年一月
    九日，即非屬修正後毒品危害防制條例第三十五條第一項前段所規定之「於九十
    二年六月六日本條例修正施行前繫屬之施用毒品案件」，自無修正後毒品危害防
    制條例第三十五條之適用餘地，附此敘明。
據上論斷，應依刑事訴訟法第三百零三條第一款，刑法第二條第一項但書，判決如主
文。
中      華      民      國      九十三      年    五    月    二十六    日
                                   臺灣臺中地方法院刑事第六庭
                                       審判長法  官    夏  一  
                                             法  官    林  念  祖
                                             法  官    簡  源  希
右正本證明與原本無異。
如不服本判決，應於判決送達後十日內向本院提出上訴狀，上訴於臺灣高等法院臺中
分院( 須附繕本 )。
                                             書記官
中      華      民      國      九十三      年    五    月    二十六    日
